臺灣新竹地方法院刑事判決　　　　　　　 94年度交訴字第3號
公　訴　人　臺灣新竹地方法院檢察署檢察官
被　　　告　丁○○　男　24歲.
　　　　　　　　　　　號
選任辯護人　沈明欣律師
上列被告因過失致死案件，經檢察官提起公訴（93年度偵字第47
67號），本院依簡式審判程序判決如下：
    主  文
丁○○從事業務之人，因業務上之過失致人於死，處有期徒刑柒
月。
    事  實
一、丁○○受僱於新竹縣竹北市「鳳翔瓦斯行」擔任司機，平日
    以駕駛貨車運送瓦斯為業，係從事駕駛業務之人，於民國93
    年7月22日20時30分許下班後欲返回其新竹縣新埔鎮○○里
    ○○路五埔段520號住處，乃駕駛車牌號碼W7-8648號自用小
    客車，自新竹縣新埔鎮沿竹118號縣道由西向東往關西鎮方
    向行駛，迨同日20時55分許，行經新竹縣新埔鎮縣
    東向14公里300公尺處（即新竹縣新埔鎮五埔里1120號前）
    ，本應注意駕駛人駕駛汽車, 應遵守道路交通標誌、標線、
    號誌之指示, 並注意車前狀況，隨時採取必要之安全措施，
    及行經劃有慢字之無號誌丁字路口應減速慢行，而依當時天
    候晴，夜間有照明，為乾燥無缺陷亦無障礙物之柏油路面，
    視距良好等情狀，並無不能注意之情事，竟疏未注意當地車
    速限制為60公里，冒然以時速約100公里之高速超速行駛，
    復未注意車前狀況，適有范揚相騎乘車牌號碼QKZ-379號輕
    型機車由關西鎮往新埔鎮方向逆向行駛行經該處，且穿越道
    路時未注意左右來車，丁○○見狀後雖往左側閃避，惟已煞
    避不及，二車遂發生撞擊，致范揚相之頭面部、胸部、背腰
    臀部及四肢均有外傷痕跡，而受有頭部鈍力傷致顱骨骨折及
    腦部呈瀰漫性蜘蛛網膜下腔出血、頸部鈍力傷致第六節頸椎
    骨折、胸部鈍力傷致肋骨骨折、胸骨骨折、血胸約750CC 、
    腹部鈍力傷致第四節腰椎骨折等傷害，經送往東元綜合醫院
    急救，然抵達該醫院前已無心跳、呼吸、瞳孔放大，急救後
    仍因車禍導致多重外傷性傷害，產生低血容積性休克死亡。
    丁○○於上開肇事後，在有偵查犯罪職權之機關發覺前，即
    主動報警，而於新竹縣警察局新埔分局警員陳隆應據報到場
    處理時，對警員陳隆應坦承肇事自首接受裁判。
二、案經丁○○於犯罪被發覺前自首，暨臺灣新竹地方法院檢察
    署檢察官據報相驗後自動檢舉偵辦，暨范揚相之配偶甲○○
    、其子乙○○、丙○○訴由臺灣新竹地方法院檢察署檢察官
    偵查起訴。
    理  由
一、本件被告丁○○所犯業務過失致死罪，尚非死刑、無期徒刑
    、最輕本刑為三年以上有期徒刑之罪，或高等法院管轄第一
    審之案件，被告於本院準備程序進行中，就被訴事實為有罪
    之陳述，經本院合議庭認合於新修正刑事訴訟法第273條之1
    第1項之規定，裁定進行簡式審判程序，合先敘明。
二、右揭事實，業據被告於警訊、偵查中及本院審理時坦承不諱
    ，並據告訴人甲○○、乙○○、丙○○指述明確, 核與證人
    即本件事故現場救護之新竹縣消防局新埔消防分隊隊員陳登
    翔、證人即處理本件事故之新竹縣警察局新埔分局警員陳隆
    應證述之情節相符，並有道路交通事故現場圖、道路交通事
    故調查報告表（一）（二）、臺灣新竹地方法院檢察署檢察
    官履勘現場筆錄、現場及車損照片31幀等件在卷可稽，而被
    害人范揚相確係因本件事故受有上述傷害不治死亡之事實，
    亦有東元醫院診斷證明書1紙附卷可憑，並據臺灣新竹地方
    法院檢察署檢察官督同法醫相驗及法務部法醫研究所解剖鑑
    定無訛，製有驗斷書、勘驗筆錄、相驗屍體證明書、解剖筆
    錄、法務部法醫研究所（93）法醫所醫鑑字第1118號鑑定書
    及解剖照片56幀在卷足按。是被告上開自白核與事實相符，
    堪以採信。
二、按駕駛人駕駛汽車，應遵守道路交通標誌、標線、號誌之指
    示；行車速度，依標誌或標線之規定, 行經無號誌之交岔路
    口時, 應減速慢行, 作隨時停車之準備；汽車行駛時，駕駛
    人應注意車前狀況，並隨時採取必要之安全措施，道路交通
    安全規則90條、第93條第1項、第94條第3項分別定有明文。
    被告領有駕駛執照，其駕駛上開自小客車自應注意上述道路
    交通安全規則之規定，又依附卷之交通事故調查報告表（一
    ）（二）及現場照片所載，肇事路段限速60公里, 且在車道
    上劃有「慢」之標線，而車禍發生當時之天候晴、夜間有照
    明、柏油路面、路況乾燥無缺陷、無障礙物、視距良好，並
    無不能注意之情事, 被告竟以時速100公里之速度超速行駛
    ，再依道路交通事故現場圖、現場照片觀之, 被告車輛左右
    兩側輪胎之煞車痕分別長達57.3公尺及56.8公尺，顯見被告
    於駕車行進時疏未注意車前狀況，復超速行駛，致被害人范
    揚相逆向行駛欲穿越車道時, 被告無法即時應變, 煞停不及
    , 肇致本件車禍，被告之行為顯有過失甚明。另本件經送臺
    灣省竹苗區車輛行車事故鑑定委員會鑑定及臺灣省車輛行車
    事故覆議鑑定委員會覆議結果，亦認被告駕駛自小客車行經
    劃有慢字之無號誌丁字路口嚴重超速行駛且未注意車前狀況
    ，為肇事主因，被害人駕駛輕機車穿越道路未注意左右來車
    為肇事次因等情，有臺灣省竹苗區車輛行車事故鑑定委員會
    93年11 月15日竹鑑字第931142號函暨所附鑑定意見書及臺
    灣省車輛行車事故覆議鑑定委員會94年4月6日府覆議字第
    0940100118 號函各1份在卷可參，益證被告就本件車禍之發
    生為有過失。再被害人范揚相確因本件車禍死亡，則被告之
    過失行為與被害人死亡間，自有相當因果關係，被告犯行洵
    堪認定，應予依法論科。
三、按刑法第276條第2項所謂「業務」，係指以反覆同種類之行
    為為目的之社會活動而言，又從事業務之人，對於一定危險
    之認識能力，較一般人為強，故法律上課以較高之注意義務
    ，易言之，其避免發生一定危險之期待可能性亦較常人為高
    ，故其違反注意義務之可責性自亦較重, 不因肇事當時是否
    已下班或是否係駕駛平日執行業務時所使用之車輛而有異。
    本件被告係在瓦斯行工作，平日即以駕駛貨車外出送瓦斯為
    業，為其所自承，被告係從事駕駛業務之人甚為明確，是被
    告駕車從事載送瓦斯之業務完畢，其下班後駕駛自小客車返
    家途中，因過失致被害人范揚相死亡，核其所為係犯刑法第
    276條第2項之業務過失致人於死罪, 公訴意旨認犯刑法第
    276條第1項之普通過失致人於死罪，尚有未洽，惟公訴人已
    當庭補正犯罪事實為業務過失致死並更正起訴法條，本院自
    應依公訴人更正後之起訴法條予以審判, 附此敘明。另被告
    於上開肇事後，在有偵查犯罪職權之機關及公務員發覺前，
    即向據報到場處理之新竹縣警察局新埔分局警員陳隆應坦承
    肇事並接受裁判，有警員陳隆應於93年7月22日製作之「新
    竹縣警察局道路交通事故肇事人自首情形紀錄表」1件在卷
    足憑，應依刑法第62 條前段規定減輕其刑。爰審酌被告為
    從事業務之人, 對於一定危險之認識能力較常人為高, 其注
    意能力亦較一般人為高，竟未能善盡駕駛注意義務，不僅未
    注意車前狀況復嚴重超速行駛, 導致被害人范揚相因而喪失
    寶貴之生命，被害人小腿甚至當場遭被告車輛撞斷飛離至數
    公尺外, 可見當時撞擊力道之強, 應認被告之過失非輕, 兼
    衡被害人逆向行駛且穿越道路時復未注意左右來車而與有過
    失, 及被告其犯後供認無隱，尚具悔意，惟至今未能與被害
    人家屬達成和解之一切情狀，量處如主文所示之刑，以示懲
    儆。
據上論斷，應依刑事訴訟法第273條之1第1項、第299條第1項前
段，刑法第276條第2項、第62條前段，罰金罰鍰提高標準條例第
1條前段，判決如主文。
本案經檢察官詹昭書到庭執行職務。
中　　華　　民　　國　　94　　年　　5 　　月　  12  　日
                  刑事第三庭    法　官　楊麗文
以上正本證明與原本無異。
如不服本判決，應於送達後10日內向本院提出上訴狀。
中　　華　　民　　國　　94　　年　　5 　　月　  12  　日
                                書記官　賴寶合
附錄本案論罪科刑所適用法條全文：
刑法第276條第2項
從事業務之人，因業務上之犯前項之罪者，處五年以下有期徒刑
或拘役，得併科三千元以下罰金。
